臺灣高雄地方法院民事判決　　　　　　　　111年度簡字第5號
原　　　告　孫淑容　
訴訟代理人　陳建誌律師
被　　　告　張蕙花　

訴訟代理人　郭家駿律師
上列當事人間請求容忍修繕事件，本院於民國111 年1 月18日言
詞辯論終結，判決如下：
    主  文
被告應給付原告新臺幣壹拾壹萬貳仟柒佰捌拾壹元，及自民國一
百一十年三月四日起至清償日止，按週年利率百分之五計算之利
息。
訴訟費用由被告負擔。
本判決第一項得假執行；但被告以新臺幣壹拾壹萬貳仟柒佰捌拾
壹元預供擔保，得免為假執行。
    事實及理由
一、原告訴之聲明原為：被告應容忍原告進入18樓之3 房屋（詳
    如後述）進行鑑定及修繕等行為（嗣於民國110 年9 月28日
    言詞辯論時經被告同意而撤回，訴字卷第128 頁），嗣追加
    訴之聲明：被告應給付原告新臺幣（下同）12萬6540元，及
    自訴之追加狀繕本送達翌日起至清償日止，按週年利率百分
    之五計算之利息（訴字卷第83頁），復將該訴之聲明本金部
    分減縮為11萬2781元（訴字卷第136 頁），核屬請求之基礎
    事實（房屋漏水之事實）同一，且不甚礙被告之防禦及訴訟
    之終結，依民事訴訟法第255 條第1 項第2 款、第7 款等規
    定，應予准許。
二、原告主張：原告、被告分別為高雄市○○區○○○路00號（
    下稱系爭大樓）17樓之3 （下稱17樓之3 房屋）、18樓之3
    （下稱18樓之3 房屋）區分所有權人。緣18樓之3 房屋主臥
    浴室廢水經由排水管與混凝土界面縫隙滲入17樓之3 房屋主
    臥浴室頂板而有漏水情形，致原告受有修繕費用1 萬3016元
    、鑑定費用9 萬9600元等損害，爰依侵權行為之法律關係提
    起本訴，並聲明：㈠被告應給付原告11萬2781元，及自訴之
    追加狀繕本送達翌日起至清償日止，按週年利率百分之五計
    算之利息；㈡願供擔保請准宣告假執行。
三、被告則以：就修繕費用部分，其中「天花板拆除搬運」、「
    垃圾清運」費用共5600元，應包括在高雄市結構工程工業技
    師公會所估算之「17F 天花復原」費用7416元中，原告顯已
    重複計算；就鑑定費用部分，被告自始即未拒絕修繕，原告
    未依民事訴訟法關於鑑定之規定而自行送鑑，既無必要，且
    未賦予被告程序保障，該費用自不應由被告負擔等語，資為
    抗辯，並聲明：原告之訴駁回。
四、兩造不爭執之事實（訴字卷第137 至138 頁）：
  ㈠18樓之3 房屋主臥浴室廢水經由排水管與混凝土界面縫隙滲
    入17樓之3 房屋主臥浴室頂板而有漏水情形。
  ㈡原告因前揭漏水受有修繕費用即「17F 天花復原」費用7416
    元之損害。
五、本院得心證之理由：
  ㈠原告因前揭漏水是否受有修繕費用即「天花板拆除搬運」、
    「垃圾清運」費用共5600元之損害？
  ⒈土地上之建築物或其他工作物所致他人權利之損害，由工作
    物之所有人負賠償責任；負損害賠償責任者，除法律另有規
    定或契約另有訂定外，應回復他方損害發生前之原狀；前項
    情形，債權人得請求支付回復原狀所必要之費用，以代回復
    原狀，民法第191 條第1 項前段、第213 條第1 項、第3 項
    分別定有明文。
  ⒉經查：
  ⑴18樓之3 房屋主臥浴室廢水經由排水管與混凝土界面縫隙滲
    入17樓之3 房屋主臥浴室頂板而有漏水情形等節，既為兩造
    所不爭執（前揭兩造不爭執之事實㈠部分參照），揆諸前揭
    法律規定，被告自應賠償原告回復原狀所必要之費用。
  ⑵又高雄市結構工程工業技師公會估算修繕前揭漏水所需費用
    中，「17F 天花復原」費用為7416元乙節，固有該會109 年
    6 月22日（109 ）高結師鑑字第10915 號鑑定報告書（訴字
    卷第69頁）附卷可稽，然該會前往現場會勘時天花板即已拆
    除等情，有該鑑定報告書所附初勘照片（訴字卷第61頁下方
    ）在卷足憑，顯見該會估算之「17F 天花復原」費用，並未
    包括天花板拆除之相關費用甚明。而原告支付「天花板拆除
    搬運」、「垃圾清運」費用共5600元乙節，既為被告所不爭
    執（訴字卷第148 頁），則原告就此部分所得請求被告賠償
    之金額應為1 萬3016元（7,416 元＋5,600 元＝13,016元）
    。被告抗辯：「天花板拆除搬運」、「垃圾清運」費用，應
    包括在「17F 天花復原」費用中，原告顯已重複計算云云，
    尚非足採。
  ㈡原告因前揭漏水是否受有鑑定費用9 萬9600元之損害？
  ⒈訴訟外之鑑定費用，如係原告為就重要爭點提出證據所支付
    ，而為其實現損害賠償債權所必要，該鑑定費用固非訴訟費
    用之一部，法院不得在程序法上逕依民事訴訟法第78條以下
    之規定命由被告負擔，然該鑑定費用既與侵權行為間具有相
    當之因果關係，原告仍非不得在實體法上依侵權行為之法律
    關係請求被告賠償，最高法院107 年度台上字第769 號判決
    、臺灣高等法院高雄分院109 年度重上字第60號判決同此結
    論。
  ⒉經查，原告係於109 年4 月23日在訴訟外向高雄市結構工程
    工業技師公會申請鑑定「現況檢查」、「損害原因研判」、
    「損害修復建議」、「修復費用評估」等項目（訴字卷第35
    頁），而被告尚於109 年9 月21日以答辯狀陳稱：「被告對
    於乙屋（即18樓之3 房屋）之汙水排水管線破裂，導致甲屋
    （即17樓之3 房屋）之浴室漏水、生壁癌等情否認之」等語
    （審訴字卷第29頁），顯見兩造就18樓之3 房屋有無漏水至
    17樓之3 房屋乙節尚有爭執，則原告於訴訟外申請鑑定時，
    該鑑定費用在客觀上確屬原告為就重要爭點提出證據所支付
    之費用無訛。被告訴訟代理人空言抗辯：上開答辯狀所載內
    容並非被告之意思云云（訴字卷第137 頁），顯係事後卸責
    之詞，殊難採信。又原告支付鑑定費用9 萬9600元等情，業
    據其提出匯款回條（訴字卷第89頁）為證，則揆諸前揭說明
    ，原告就此部分自得請求被告賠償。至被告嗣於訴訟上是否
    不再爭執該爭點（前揭兩造不爭執之事實㈠部分參照），與
    原告業已支付之鑑定費用有無必要，要屬二事。被告抗辯：
    被告自始即未拒絕修繕，原告未依民事訴訟法關於鑑定之規
    定而自行送鑑，既無必要，且未賦予被告程序保障，該費用
    自不應由被告負擔云云，於法容有誤會，自非足採。
六、綜上所述，原告依侵權行為之法律關係，請求被告給付11萬
    2781元，及自訴之追加狀繕本送達翌日即110 年3 月4 日（
    訴字卷第108 頁）起至清償日止，按週年利率百分之五計算
    之利息，為有理由，應予准許。
七、本判決主文第1 項係依簡易程序所為被告敗訴之判決，爰依
    民事訴訟法第389 條第1 項第3 款之規定，職權宣告假執行
    ，並依同法第392 條第2 項之規定，職權宣告被告預供擔保
    得免為假執行，以期衡平。
八、訴訟費用負擔之依據：民事訴訟法第78條。
中    華    民    國   111    年    2     月    15    日
                  高雄簡易庭法  官   王耀霆
以上正本係照原本作成。
如對本判決上訴，須於判決送達後20日內向本院提出上訴狀。如
委任律師提起上訴者，應一併繳納上訴審裁判費。
中    華    民    國   111    年    2     月    15    日
                            書記官   陳莉庭